【裁判字號】    89,訴,710
【裁判日期】    900824
【裁判案由】    違反電信法等
【裁判全文】
台灣基隆地方法院刑事判決                          八十九年度訴字第七一號
    公  訴  人  台灣基隆地方法院檢察署檢察官
    被      告  丙○○
右列被告因違反電信法等案件，經檢察官提起公訴（八十九年度偵緝字第二七六號
、第二七七號），本院判決如左：
    主      文
丙○○連續意圖為自己不法之利益，以有線方式，盜接他人電信設備通信，累犯，處
有期徒刑陸月；如易科罰金，以銀元佰元即新台幣玖佰元折算壹日。
被訴侵占遺失物部分免訴，其餘部分公訴不受理。
    事      實
一、丙○○曾因違反肅清煙毒條例等案件，於民國八十一年十一月間，經本院判處罪
    刑並定其執行刑為有期徒刑二年八月確定；復於八十二年十一月間，因違反藥事
    法案件，經台灣台中地方法院判處有期徒刑六月確定；兩案接續執行，而於八十
    四年十一月五日，因縮短刑期而執行完畢。復於八十六年六月間，因違反麻醉藥
    品管制條例案件，經本院判處有期徒刑七月確定；復於八十七年一月間，因違反
    麻醉藥品管制條例案件，經本院判處有期徒刑七月確定；兩案接續執行，而於八
    十七年十二月五日，因縮短刑期而執行完畢。詎其復意圖為自己不法之利益，於
    八十九年一月下旬，自其隔壁即基隆市○○區○○路二五六之一號戊○○住宅0
    0000000號之電話匣，盜接其電話線，並自八十九年一月二十六日起，至
    八十九年二月（起訴書誤載為同年月）二十九日止，連續盜打00000000
    0號、000000000號之「色情」電話。戊○○接獲八十九年一月之電話
    帳單為新台幣（下同）二千九百五十元，發覺有異，遂於八十九年二月中旬某日
    下午四時三十分許，為會同里長循線查悉上情。其二月份之帳單屬於盜打者，亦
    有二千九百五十元。詎其復意圖為自己不法之利益，基於概括之犯意，於八十九
    年三月一日，以相同手法，盜接基隆市○○區○○路二四八號乙○○住處000
    00000號電話，並自該日起，至同月三日止，連續盜打000000000
    號、000000000號、000000000號之「色情」電話。嗣乙○○
    接獲此部分之電話費共七千八百三十元時，回想曾見丙○○在其屋頂，始進而查
    悉上情。
二、案經被害人戊○○、乙○○分別訴由基隆市警察局第二分局報請台灣基隆地方法
    院檢察署檢察官偵查起訴。
    理      由
甲、有罪部分
一、右揭盜接告訴人戊○○之電話並盜打部分之事實，業據被告丙○○供承不諱，核
    與告訴人戊○○所指述之情節相符，並有中華電信股份有限公司八十九年二月份
    通話明細清單一紙在卷可稽，足見其此部分之自白與事實相符，可以採信；訊據
    被告固矢口否認其有盜接告訴人乙○○之電話並盜打部分之事實，惟查：此部分
    之事實業據告訴人乙○○指訴綦詳，並有中華電信股份有限公司八十九年三月份
    通話明細清單一紙附卷足憑；被告既坦承其確有在告訴人乙○○之屋頂上而為告
    訴人看見之事實，卻無從解釋其何以在該處之理由，足見其此部分之空言否認，
    圖卸其責而已，不足採信。其犯行洵堪認定。
二、按電信法第五十六條第一項之罪，以意圖為自己或第三人不法之利益，使用有線
    、無線或其他電磁方式，盜接或盜用他人電信設備通信者為要件。本罪之處罰詐
    得免繳電信通信費用之不法利益規定，乃刑法詐欺得利罪之特別法，依特別法優
    於普通法之原則，自毋庸再論以刑法詐欺得利罪。次按本罪構成要件所稱以有線
    、無線或其他電磁方式，盜接或盜用他人電信設備通信者，並不限於以盜拷他人
    行動電話之序號、內碼等資料於自己之手機內，為盜用之唯一方式，在住宅外之
    電話接線箱內，盜接他人之有線電話線路，以自己之電話機盜打他人電話為通信
    行為，亦成立本罪（最高法院八十八年度第一次刑事庭會議紀錄參照）。
三、核被告所為，係犯八十八年十一月三日修正之電信法第五十六條第一項之意圖為
    自己不法之利益，以有線方式盜用他人電信設備通信罪。雖實務上有認為多次盜
    打電話之行為，依一般社會健全觀念，在時間差距上，各係難以強行分割，在刑
    法評價上，係視為數個舉動之接續施行，合為包括之一行為予以評價，屬接續犯
    ，應論以單純一罪（最高法院八十六年度台上字第三二九五號判例意旨參照）。
    惟被告之行為，其盜打之時間分散數日，每日各打數次至數十次，已非止於接續
    犯，自以評價為連續犯為適宜。申言之，被告先後多次行為，時間緊接，犯罪構
    成要件相同，顯係基於概括犯意為之，為連續犯，應以一罪論並加重其刑。被告
    前曾受前述有期徒刑之執行，有本院被告全國前案紀錄表及台灣高等法院檢察署
    刑案記錄簡覆表在卷可按；其於有期徒刑執行完畢五年以內，再犯有期徒刑以上
    之本罪，為累犯，應再予加重其刑。
四、按刑事立法上之「法益原則」要求任何行為要加以犯罪化，必因其法益受到侵害
    或危險。蓋刑事立法之核心，在於其所保護之法益。刑法之任務，在於法益之保
    護。無法益保護，無刑法可言；亦即無法益受到侵害或危險，則無施以刑罰之必
    要。行為如未造成「法益侵害」或「法益危險」，則無將之犯罪化之必要。在法
    益侵害，為「實害犯」；在法益危險，為「危險犯」。再者，法益本身依其價值
    評價之強度，而呈現法益位階。生命、身體、自由、名譽、財產五者，按其順序
    ，而高低位階化。生命法益最高，其次身體法益，其次自由法益，其次名譽法益
    ，而財產法益最低。此五種傳統法益，稱之為「個人法益」。在個人法益以外之
    「一般法益」或「團體法益」或「整體法益」，亦必須其與個人法益具有關連性
    者，始得為刑法所保護之一般法益。本件違反電信法之行為，與刑法之詐欺罪相
    同，其所侵害者均為財產法益，乃財產法益之實害犯。
五、次按刑事司法上之「罪刑相當原則」要求法官在量刑時，應依法益之位階，重所
    當重，輕所當輕，必使罪得其刑而刑當其罪；不得重罪而輕判，或輕罪而重判；
    期使責任與刑罰得以相適應，而具有相當性。地藏十輪經（第三卷）云：「若犯
    重罪，應重治罰；若犯中罪，應中治罰；若犯輕罪，應輕治罰；令其慚愧，懺悔
    所犯。」其此之謂也！為此，本院審酌被告之品行、生活狀況、智識程度、犯罪
    之動機、目的、犯罪所生之危害、犯罪後之態度等一切情狀後，認為量處如主文
    第一項所示之自由刑，已足使其罪刑相當，爰宣告之，以示儆懲，並依修正刑法
    諭知易科罰金之折算標準，以期被告之自新。
六、再按電信法第六十條規定，犯五十六條第一項之罪者，其電信器材，不問屬於犯
    人與否，沒收之。其所指之電信器材，固指行為人用以盜接或盜用他人電信設備
    通信之有線、無線或其他電磁方式所使用之電信器材而言。惟查被告在被發現後
    ，已將線路剪斷等情，已據被告供明，並無接用之電話扣案，自無沒收可行性，
    不必宣告沒收，併此說明之。
乙、免訴部分
一、公訴意旨另以：被告於民國八十六年二月二十三日凌晨零時許，在基隆市○○路
    某處，拾獲被害人丁○○所遺失之自用小客車駕駛執照及ＱＺＭ—５９９號機車
    行車執照各一枚，竟意圖為自己不法之所有，予以侵占入己。八十九年三月三日
    晚間八時三十分許，在其基隆市○○區○○路二五六號之住處，為警查獲，並在
    其房間內起出該駕駛執照及行車執照各一枚，因認被告涉有刑法第三百三十七條
    之侵占遺失物罪嫌云云。
二、按案件時效已完成者，應諭知免訴之判決，刑事訴訟法第三百零二條第二款定有
    明文。經查：被告被訴侵占遺失物罪，其法定刑為五百元以下罰金，依刑法第八
    十條第一項第五款規定，其追訴權之時效期間為一年；被告自行為之八十六年二
    月二十三日起算，迄八十九年三月三日經查獲為止，已逾三年，早已超過上述時
    效期間。其追訴權時效業已完成。因此，依照上開說明，此部分應不經言詞辯論
    ，逕為免訴之判決。
丙、不受理部分
一、公訴意旨另以：被告於八十九年三月三日晚間八時三十分許，在基隆市○○區○○路二五六號，欲向其姐即告訴人甲○○借用房屋土地權狀，以辦理抵押借款，
    為告訴人所拒時，竟出言「不從就要殺掉你，讓你死得難看」，恐嚇告訴人，致
    其心生畏懼；被告並基於傷害之犯意，以拳腳毆打告訴人，並砸毀告訴人家中大
    門玻璃、傢具桌椅及電視機等物，因認被告涉有刑法第三百零五條之恐嚇、第二
    百七十七條第一項之傷害及第三百五十四條之傷害罪嫌云云。
二、傷害、毀損部分
    按告訴乃論之罪，告訴人於第一審辯論終結前得撤回其告訴，刑事訴訟法第二百
    三十八條第一項定有明文。經查：本案公訴人認為被告之行為，係犯刑法第二百
    七十七條第一項之傷害及第三百五十四條之毀損罪嫌；依同法第二百八十七條前
    段及第三百五十七條之規定，均須告訴乃論。茲據告訴人當庭撤回其告訴（九十
    年六月十一日訊問筆錄），依照上開說明，此部分應不經言詞辯論，逕為不受理
    之判決。
三、恐嚇部分
    經查：被告因向被害人借用權狀不成，既毆打被害人，又毀損物品，已如前述；
    被告係在實行傷害行為前及行為同時，而有「不從就要殺掉你，讓你死得難看」
    等言詞，已據被害人於警訊及審理中供明（九十年六月十一日訊問筆錄），顯然
    是實行恐嚇行為之後，接續實行傷害行為，或同時實行恐嚇及傷害行為；然查：
    刑法第三百零五條之恐嚇罪，係以行為人以加害生命、身體、自由、名譽或財產
    之事，恐嚇他人，致生危害於安全，為其犯罪構成要件。所謂恐嚇，係指將來惡
    害之通知，為危險犯，傷害則係身體法益之實害犯。準此，無論被告係恐嚇後接
    續傷害被害人，或同時實行恐嚇及傷害行為，依實害犯吸收危險犯之原則，應僅
    論以實害犯之傷害罪，已無再論以危險犯之恐嚇罪之餘地。申言之，恐嚇行為不
    過傷害行為之危險行為，階段行為，部分行為，不必另論。公訴人雖稱應數罪併
    罰云云，本院並不受其拘束。茲傷害部分已經撤回告訴已如前述，恐嚇部分自無
    另論之餘地，本院無庸另為不受理或無罪之諭知，併此說明之。
丁、據上論結，應依刑事訴訟法第二百九十九條第一項前段、第三百零二條第二款、
    第三百零三條第三款、第三百零七條、電信法第五十六條第一項、刑法第十一條
    前段、第五十六條、第四十七條、第四十一條第一項前段、刑法施行法第三條之
    一而判決如主文。
本案經檢察官黃士元到庭執行職務。
中      華      民      國    九十      年      八      月    二十四    日
                                    台灣基隆地方法院刑事庭
                                        法  官  陳  志  祥
右正本證明與原本無異。
如不服本判決，應於收受送達後十日內，向本院提出上訴狀，敘述上訴之理由，上訴
於台灣高等法院，並應按當事人之人數附具繕本。
中      華      民      國    九十      年      八      月    三十一    日
                                        書記官  陸  清敏
附錄：
電信法第五十六條第一項：
意圖為自己或第三人不法之利益，以有線、無線或其他電磁方式，盜接或盜用他人電
信設備通信者，處五年以下有期徒刑，得併科新台幣一百五十萬元以下罰金。


司法院資訊處製作；財團法人民間司法改革基金會備份。
